【裁判字號】    98,交聲,211
【裁判日期】    980721
【裁判案由】    違反道路交通管理處罰條例聲明異議
【裁判全文】
臺灣花蓮地方法院交通事件裁定         98年度交聲字第211號
原處分機關  交通部公路總局臺北區監理所花蓮監理站
異  議  人
即受處分人  甲○○
上列受處分人因違反道路交通管理處罰條例案件，對於交通部公
路總局臺北區監理所花蓮監理站98年6月5日所為之裁決處分（處
分案號：花監違字第裁44-P00000000號）聲明異議，本院裁定如
下：
    主  文
原處分關於罰鍰部分撤銷。
前項撤銷部分，不罰。
    理  由
一、原處分意旨略以：異議人即受處分人（以下稱異議人）甲○
    ○於民國98年3月31日凌晨3時21分許，飲酒後駕駛車牌號碼
    9725-JT 號自用小客車，行經花蓮縣花蓮市○○路與新港街
    口時，經警測得呼氣酒精濃度達每公升0.57毫克，為警以異
    議人有違反道路交通管理處罰條例第35條第1項第1款之行為
    當場舉發。案移原處分機關，認異議人違規事實明確，乃依
    道路交通管理處罰條例第35條第1項第1款之規定，裁處異議
    人罰鍰新臺幣49,500元，並吊扣駕駛執照12個月及應參加道
    路交通安全講習。
二、異議意旨略以：異議人確有前揭酒後駕駛自用小客車之行為
    ，惟異議人同一酒後駕車違規行為，業經臺灣花蓮地方法院
    檢察署檢察官以98年度偵字第1641 號緩起訴處分1年，並命
    異議人應自收受檢察官執行緩起訴處分命令通知書之日起 1
    個月內向公益團體花蓮縣老人暨家庭關懷協會支付新臺幣 4
    9,500 元，異議人已依該處分命令繳納，原處分機關仍裁處
    異議人罰鍰，有違行政罰法第26條第1 項所規定之「一事不
    二罰」原則，爰依法聲明異議，請求撤銷罰鍰之處分等語。
三、按汽車駕駛人飲用酒類後其吐氣所含酒精濃度超過每公升0.
    25毫克者，不得駕車；汽車駕駛人，駕駛汽車經測試檢定有
    酒精濃度超過規定標準者，處新臺幣15,000元以上60,000元
    以下罰鍰，並當場移置保管其車輛及吊扣其駕駛執照1 年，
    道路交通安全規則第114條第2款及道路交通管理處罰條例第
    35條第1項第1款分別定有明文。經查：
    (一)本件異議人於上開時、地酒後駕駛上開自用小客車，經警
      測得酒精濃度為0.57MG/L等情，為異議人所自承，並有花
      蓮縣警察局花警交字第P00000000 號舉發違反道路交通管
      理事件通知單1份附卷可稽，自堪憑採。
    (二)按行政罰法第26條第1 項規定：「一行為同時觸犯刑事法
      律及違反行政法上義務規定者，依刑事法律處罰之。但其
      行為應處以其他種類行政罰或得沒入之物，而未經法院宣
      告沒收者，亦得裁處之。」究其立法目的，一行為同時觸
      犯刑事法律及違反行政法上義務規定時，由於刑罰與行政
      罰同屬對不法行為之制裁，而刑罰之懲罰作用較強，故依
      刑事法律處罰，即足資警惕，實無一事二罰再處行政罰之
      必要，且刑事法律處罰，由法院依法定程式為之，較符合
      正當法律秩序，應予優先適用，但罰鍰以外之沒入或其他
      種類行政罰，因兼具維護公共秩序之作用，為達行政目的
      ，行政機關仍得併予裁處。於酒後駕車經檢察官為緩起訴
      處分，並命被告向公益團體捐款之情形，被告履行檢察官
      為緩起訴處分命令之捐款條件，此等命令名義上雖非刑罰
      ，但仍是一種特殊的處遇措施，造成被告之財產減少，性
      質上亦屬干預人民自由之處分，與刑事制裁無異，實質上
      為刑事處罰。故檢察官為緩起訴處分並命向公益團體捐款
      者，其捐款解釋上，亦屬道路交通管理處罰條例第35條第
      8 項所規定之罰金，監理機關除有緩起訴處分所附帶之捐
      款金額未達最低罰鍰基準之情形，應命補繳不足部分外，
      即不應再予裁罰。查本件異議人同一飲酒駕車之行為，因
      同時觸犯刑法第185條之3之公共危險罪，業經臺灣花蓮地
      方法院檢察署檢察官於98年4月10日以98 年度偵字第1641
      號為緩起訴處分確定在案，緩起訴期間為1 年，異議人並
      已依緩起訴處分向花蓮縣老人暨家庭關懷協會支付新臺幣
      49,500元整，有臺灣花蓮地方法院檢察署檢察官執行緩起
      訴處分命令通知書、繳納收據影本在卷可稽，並經本院依
      職權調取臺灣花蓮地方法院檢察署98年度偵字第1641號全
      卷查核無訛。則本件異議人既已履行緩起訴處分附帶之支
      付金額，且該金額亦與原應處罰鍰金額相同，原處分即不
      應再為罰鍰處分。
    (三)綜上，本件異議人業已履行緩起訴處分所附帶支付一定金
      額，且支付金額與原處分所諭裁罰金額相同，並無不足，
      基於一事不二罰之規定，即毋庸再行處予罰鍰，原處分就
      此部分之裁罰於法尚有未合，異議人據以異議核有理由，
      自應由本院將此部份之處分撤銷，諭知不罰，以資適法。
      至於原處分裁處異議人吊扣駕駛執照及施以道路交通安全
      講習部份，核屬適法，異議人對此亦無爭執，為異議人供
      述在卷，參酌前述道路交通案件處理辦法第20條規定，本
      院即毋庸就上開吊扣駕駛執照及道路交通安全講習部分予
      以審酌，附此敘明。
四、據上論斷，依道路交通案件處理辦法第20條，裁定如主文。
中    華    民    國    98    年     7    月    21    日
                  交通法庭      法  官  林恒祺
上列正本證明與原本無異。
如對本裁定不服，應於送達後5 日內，向本院提出抗告狀（應抄
附繕本）。
中    華    民    國    98    年    7     月    23    日
                                書記官


司法院資訊處製作；財團法人民間司法改革基金會備份。
